【裁判字號】    98,台抗,152
【裁判日期】    980306
【裁判案由】    偽造文書聲請解除限制出境
【裁判全文】
最高法院刑事裁定              九十八年度台抗字第一五二號
抗  告  人  甲○○
選任辯護人  蔡文斌律師
上列抗告人因偽造文書案件，不服台灣高等法院台南分院中華民
國九十七年十二月十七日駁回其聲請解除限制出境之裁定（九十
七年度聲字第一三七六號），提起抗告，本院裁定如下：
    主  文
抗告駁回。
    理  由
本件原裁定略以：被告經法官訊問後，雖有刑事訴訟法第一百零
一條第一項或第一百零一條之一第一項各款所定情形之一，而無
羈押之必要者，得逕命限制住居，同法第一百零一條之二定有明
文。次按，法院於許可停止羈押之聲請時，併限制被告之住居，
其目的在輔助具保、責付之效力，以保全審判之進行及刑罰之執
行。是以對具保、責付並限制住居之被告，有無繼續限制其住居
之必要，當以此為考量。而限制出境，依其性質，應為限制住居
處分之一，法院是否解除限制出境，其審酌之情形亦同；又限制
出境，係執行限制住居方法之一種，與具保、責付同屬羈押替代
方式之強制處分。是否有限制出境之必要，事實審法院本得就個
案審酌人權保障及公共利益之均衡維護而為裁量。又人民固有遷
徙自由，然為維持社會秩序或增進公共利益所必要者，得以法律
限制之，憲法第十條及第二十三條分別定有明文，故為確保國家
刑罰權之實現，以維公共利益，法院或檢察官自得依刑事訴訟法
之規定對被告遷徙自由予以限制。本件抗告人即被告甲○○因偽
造文書等罪案件，經原審法院前審（九十四年度上訴字第七三五
號）審酌同案被告即證人莊瑞邊之證述後，認抗告人犯罪嫌疑重
大，然無羈押之必要，乃僅對抗告人諭知為限制出境之處分，合
先敘明。上開案件經原審更審（九十七年度重上更(一)字第二三號
）審理結果，固以除共同被告莊瑞邊於調查站及偵查中所為有瑕
疵之供述外，並無其他積極證據足資證明抗告人牽連涉犯公訴意
旨所指刑法第二百十六條、二百十條之行使偽造私文書及第三百
三十九條第二項之詐欺得利等罪嫌，其被訴犯罪不能證明，而維
持第一審諭知抗告人無罪之判決，惟公訴人不服，已向本院提起
第三審上訴中，尚未確定。且依公訴人起訴之犯罪事實，抗告人
犯行所生危害非輕，應調查之事實龐雜，為排除未來審理調查期
間不必要之拖延，促使審判之順利進行及確保將來如判決有罪確
定之執行，法院顧及抗告人權益，選擇較輕之限制出境強制處分
，與比例原則無違。而同案被告是否解除限制出境與抗告人情節
不同，亦不得比附援引。是雖抗告人經原審法院更審為無罪判決
暨迄今為止並無逃亡之行為，然考量抗告人所涉罪名之法定本刑
以及檢察官不服上開原審更審判決向最高法院提起第三審上訴中
，抗告人所涉案件，尚未確定，且其聲請理由，亦未提出任何事
證可佐，故認仍有繼續限制抗告人出境之必要，抗告人聲請解除
，不能准許，而予駁回。經核原裁定於法尚無違誤。抗告意旨就
原審依職權裁量並已說明之事項，全憑己見任意指摘，不能認為
有理由，應予駁回。
據上論結，應依刑事訴訟法第四百十二條，裁定如主文。
中    華    民    國  九十八  年    三    月    六    日
                      最高法院刑事第十庭
                          審判長法官  邵  燕  玲
                                法官  李  伯  道
                                法官  孫  增  同
                                法官  李  英  勇
                                法官  洪  昌  宏
      本件正本證明與原本無異
                                      書  記  官
中    華    民    國  九十八  年    三    月   十二   日
                                                    Ｍ


司法院資訊處製作；財團法人民間司法改革基金會備份。
